【裁判字號】    97,上,101
【裁判日期】    970820
【裁判案由】    確認股東權不存在
【裁判全文】
臺灣高等法院高雄分院民事判決           97年度上字第101號
上  訴  人  乙○○
訴訟代理人  劉家榮律師
被上訴人    僑蔚國際股份有限公司
法定代理人  甲○○（原名卞守中）
當事人間因確認股東權不存在事件，上訴人對於民國97年4 月30
日台灣高雄地方法院96年度訴字第2035號第一審判決提起上訴，
本院於97年8 月13日辯論終結，茲判決如下：
    主      文
上訴駁回。
第二審訴訟費用由上訴人負擔。
    事實及理由
壹、程序部分：被上訴人於言詞辯論期日未到場，經核並無民事
    訴訟法第386 條所列各款情形，爰依上訴人之聲請，由其一
    造辯論而為判決。
貳、實體部分：
一、上訴人起訴主張：其固曾任職於被上訴人公司，但其從未出
    資，亦未曾參加被上訴人公司之股東會、董事會，其係遭人
    冒用名義登記持股及列為被上訴人之董事長，被上訴人之實
    際負責人應為王宗貞。嗣因被上訴人解散後，其遭法務部行
    政執行署高雄行政執行處認定為被上訴人之董事長及清算人
    ，負有到案報告被上訴人財產狀況之義務，致其在私法上之
    地位不明，且有受侵害之危險，為此請求確認上訴人對於被
    上訴人之股東權及清算人之委任關係不存在。原審為上訴人
    敗訴之判決，上訴人不服，提起上訴。於本院聲明：(一)原判
    決廢棄。(二)確認上訴人對於被上訴人之股東權不存在。(三)確
    認上訴人與被上訴人之清算人委任關係不存在。
二、被上訴人於原審則以：並不知道上訴人與被上訴人之關係等
    語，資為抗辯。於本院則始終未到庭，未為任何主張及陳述
    。
三、不爭執事項：
  (一)被上訴人於民國87年9 月2 日經台北市政府建設局核准公司
    設立登記（公司名稱為阿肯迪亞國際食品股份有限公司，下
    稱阿肯迪亞食品公司），於88年7 月14日經高雄市政府建設
    局核准其遷入高雄市及修改章程變更登記，於90年10月29
    日經高雄市政府核准其更名為僑蔚國際股份有限公司，及將
    上訴人列為持有股份20萬股之董事長等變更登記；嗣因被上
    訴人有公司法第10條第2 款開始營業後自行停止營業6 個月
    以上之情事，經高雄市政府於97年1 月10日以高市府建二公
    字第0970150041 0號函命令解散在案。
  (二)法務部行政執行署高雄行政執行處以上訴人為被上訴人之董
    事長，依公司法第322 條將上訴人列為被上訴人之清算人通
    知到案報告被上訴人之財產狀況。
四、按確認法律關係之訴，非上訴人有即受確認判決之法律上利
    益者，不得提起之，民事訴訟法第247 條定有明文。是本件
    爭點為：(一)上訴人提起本件確認之訴，有無確認利益存在。
    (二)上訴人對被上訴人之股東權是否存在。(三)兩造間之清算人
    委任關係是否存在。
五、上訴人請求確認兩造間之股東權及清算人委任關係是否存在
    ，有無確認利益？
    按確認之訴非上訴人有即受確認判決之法律上利益者，不得
    提起。所謂即受確認判決之法律上利益，係指法律關係之存
    否不明確，上訴人主觀上認其在法律上之地位有不妥之狀態
    存在，且此種不妥之狀態，能以確認判決將之除去者而言。
    又按公司之清算，以董事為清算人。但本法或章程另有規定
    或股東會另選清算人時，不在此限，公司法第322 條第1 項
    定有明文。經查：法務部行政執行署高雄行政執行處以上訴
    人為被上訴人之董事長，依公司法第322 條將上訴人列為被
    上訴人之清算人通知到案報告被上訴人之財產狀況，業如前
    述；則上訴人因為被上訴人股東，而被選任為董事及董事長
    ，因此遭列為被上訴人之清算人，致其可能因此而須到案報
    告被上訴人之財產狀況，使其在私法上之地位有受侵害之危
    險，故上訴人請求確認兩造間之股東權及清算人委任關係不
    存在之訴，有即受確認判決之法律上利益。
六、上訴人主張：其從未出資，亦未曾參加被上訴人公司之股東
    會、董事會，其係遭人冒用名義登記持股及列為被上訴人之
    董事長，自無從依公司法第322 條出任為被上訴人之清算人
    ，且被上訴人之實際負責人為王宗貞云云。惟查，
  (一)上訴人於被上訴人自87年9 月2 日核准設立名為阿肯迪亞食
    品公司起，即為該公司股東（登記持股數為20萬股）並被選
    任為董事，至90年10月29日起擔任該公司董事長迄今，有被
    上訴人公司歷次公司變更登記表足憑（原審卷78至91頁）。
    而上訴人於原審自承：伊因為是王宗貞所經營另間阿肯迪亞
    數位科技股份有限公司之員工，彼此有僱傭關係，伊才將個
    人證件交給王宗貞去做被上訴人公司之登記，而被列名阿肯
    迪亞食品公司之董事。嗣後，因王宗貞兼任之職位太多，所
    以王宗貞要求伊掛名被上訴人公司擔任董事長，伊因此交付
    個人證件，而被列名為被上訴人公司之董事長等語（原審卷
    237 、238 頁），顯見上訴人擔任被上訴人公司股東、董事
    或董事長，皆係出於上訴人自己之同意。至於未出資部分之
    主張，並未舉證以實其說，尚難信憑。被上訴人公司之監察
    人甲○○於原審所稱：並不知道上訴人與被上訴人之關係等
    語，亦無法證明上訴人所述屬實。縱認上訴人並未出資之主
    張為實，該部分固與資本確定原則有違，亦僅被上訴人公司
    有權請求上訴人給付該部分資本額而已，亦尚難逕以認定上
    訴人對於被上訴人之股東權不存在。
  (二)上訴人於原審復自承：如原審判決附表一（下稱附表一）所
    示之阿肯迪亞食品公司股東臨時會議事錄（討論事項為更改
    公司名稱為：「僑蔚國際股份有限公司」）及如附表二所示
    之僑蔚國際股份有限公司董事會議事錄（討論事項為票選董
    事長）上之印文，是伊同意王宗貞去刻的印章，伊將印章及
    身分證都交給王宗貞，且如附表三之僑蔚國際股份有限公司
    董事會議事錄簽到簿上之簽名是伊簽的沒錯等語（原審卷第
    238 頁），且有附表一、二、三所示文件附卷可稽（原審卷
    第207 至209 頁）；此外，被上訴人公司於87年8 月28日發
    起人會議上訴人被推舉為董事；88年5 月31日股東臨時會及
    董事會、88年12月10日股東臨時會、89年1 月15日董事會、
    89年6 月16日股東臨時會及董事會、89年7 月11日股東臨時
    會及董事會擔任紀錄、93年4 月9 日召開股東臨時會、董事
    會等決議遷址及變更章程（嗣後撤回該次申請），亦有相關
    會議紀錄、董事會簽到簿附卷可稽（原審卷193 至212 頁）
    ，則上訴人既明知王宗貞向其索討個人身分證及印章欲作被
    上訴人公司登記之用，卻仍將之交予王宗貞，且在歷次被上
    訴人公司董事會議事錄簽到簿之「出席董事」欄位上簽名，
    足認上訴人不只同意擔任被上訴人之董事及董事長，且實際
    行使董事及董事長之職權無訛，是上訴人主張其遭冒名登記
    為被上訴人股東及董事長云云，與事實不符，並無可採。又
    ，董事任期不得逾三年，但得連選連任。董事之任期屆滿而
    不及改選時，延長其執行職務至改選董事就任時為止，公司
    法第195 條第1 項、第2 項前段定有明文，本件被上訴人並
    未改選新的董事或董事長，上訴人為董事及董事長之身分，
    並未變更，其辯稱：任期屆滿，已喪失董事身分云云，自無
    可採。
  (三)雖上訴人於本院辯論時，改稱：曾於94年3 月10日發函給被
    上訴人公司要求自93年12月25日起解除董事長職務云云，並
    提出存證信函一封為憑。惟，董事為自己與公司為法律行為
    時，由監察人為公司之代表，公司法第223 條規定甚明，本
    件上訴人所發存證信函所載收件人為「僑蔚國際股份有限公
    司」，並未向監察人「甲○○（原名卞守中）」為之，難認
    其已為適法之辭任通知；且公司之清算以董事為清算人，業
    如前述，而董事長為董事互選產生，上訴人縱辭去董事長職
    務，仍具有董事之身分，依法仍為被上訴人公司之法定清算
    人。綜上，上訴人據此請求確認與被上訴人之清算人委任關
    係不存在，亦無可取。
七、綜上所述，本件上訴人主張被冒名登記為被上訴人公司之股
    東及董事長或已辭任董事長職務，為不足採。從而，請求確
    認與被上訴人之股東權及清算人委任關係不存在，為無理由
    ，不應准許。原審為上訴人敗訴之判決，理由雖有不同，但
    結論並無不合。上訴意旨指摘原判決不當，求予廢棄改判，
    為無理由，應予駁回。
八、據上論結：本件上訴為無理由，依民事訴訟法第449 條第1
    項、第78條、第463條、第385條第1項前段，判決如主文。
中    華    民    國    97    年    8     月    20    日
                            民事第四庭
                                審判長法官  蔡文貴
                                法      官  黃科瑜
                                法      官  陳真真
以上正本證明與原本無異。
如對本判決上訴，須於判決送達後20日內向本院提出上訴狀，其
未表明上訴理由者，應於上訴後20日內向本院提出上訴理由書（
均須按他造當事人之人數附繕本）。上訴時應提出委任律師或具
有律師資格之人之委任狀，並依附註條文規定辦理。
中    華    民    國    97    年    8     月    21    日
                                書  記  官  馬蕙梅
附註：
民事訴訟法第466 條之1 ：
對於第二審判決上訴，上訴人應委任律師為訴訟代理人，但上訴
人或其法定代理人具有律師資格者，不在此限。
上訴人之配偶、三親等內之血親、二親等內之姻親，或上訴人為
法人、中央或地方機關時，其所屬專任人員具有律師資格並經法
院認適當者，亦得為第三審訴訟代理人。
第1 項但書及第2 項情形，應於提起上訴或委任時釋明之。


司法院資訊處製作；財團法人民間司法改革基金會備份。
